臺灣高等法院臺中分院刑事判決
110年度上訴字第1182號
上  訴  人  臺灣臺中地方檢察署檢察官
被      告  粘嘉紘


選任辯護人  何宗翰律師
上列上訴人因被告違反兒童及少年性剝削防制條例案件，不服臺
灣臺中地方法院110年度訴更一字第7號中華民國110年4月26日第
一審判決（起訴案號：臺灣臺中地方檢察署108年度偵字第23428
號、108年度偵字第23556號），提起上訴，本院判決如下：
    主  文
原判決撤銷。
乙○○犯引誘使少年製造猥褻行為之電子訊號罪，處有期徒刑壹年
柒月。緩刑叁年，並於緩刑期間內，依執行檢察官之命令，接受
法治教育貳場次，緩刑期間付保護管束。扣案之蘋果廠牌IPHONE
6及IPHONE XR（含SIM卡壹張）行動電話各壹支均沒收。
    事  實
一、乙○○於民國107年7月間，經由通訊交友軟體「愛情公寓i-pa
    ir」（交友編號：OOOOOOO，暱稱：ＯＯＯ）與少女代號AOOOOO
    OOOOOOOOOO號（92年2月生，下稱甲○）結識，雙方並互相加
    為通訊軟體LINE之好友（乙○○之LINE通訊軟體之暱稱為「WE
    」），乙○○經甲○之告知，已明知甲○為14歲以上未滿16歲之
    少女，判斷力、自我保護能力未臻成熟，欠缺性隱私之自主
    決定意思，竟基於引誘使未滿18歲之少女製造猥褻行為之電
    子訊號犯意，於107年7月22日19時許、同年月23日20許，在
    其位於彰化縣○○鄉○○路0巷00號之1住處內，以其所有之Ipho
    ne 6行動電話1支（序號：OOOOOOOOOOOOOOO，無SIM卡）上
    安裝之交友軟體「愛情公寓i-pair」、通訊軟體LINE等與甲
    ○聊天，甲○表示願與其結交為男女朋友，乙○○即要求甲○拍
    攝並傳送裸體影像以證明甲○不是欺騙其感情等語，引誘甲○
    於107年7月23日23時許，在甲○之友人住處（位於臺中市潭
    子區）廁所內，以其持用之行動電話手機，自行拍攝、錄影
    自己正面全裸（胸部、陰毛及外陰部均清晰可見）之猥褻行
    為之電子訊號，再利用通訊軟體LINE傳送給乙○○收受。
二、案經甲○及其母親代號OOOOOOOOOOOOOOOOO（真實姓名詳卷）
    訴由臺中市政府警察局婦幼警察隊報告臺灣臺中地方檢察署
    檢察官偵查起訴。
    理  由
甲、程序部分：
    本判決以下所引用之傳聞證據之證據能力，檢察官、被告及
    其辯護人均不爭執，迄本院言詞辯論終結前亦均未聲明異議
    ，本院審酌上開傳聞證據作成時，並無不法或不當之情事，
    認為以之為本案證據屬適當，依刑事訴訟法第159 條之5 第
    2 項規定，自有證據能力，均得為證據。
乙、實體部分：
一、上開犯罪事實，業據被告乙○○於原審及本院審理中均坦承不
    諱，核與證人甲○於警詢、偵訊時、證人即甲○之母於警詢、
    偵訊時證述情節相符，且有被告於交友軟體「i-pair」以暱
    稱：ＯＯＯ、LINE通訊軟體以暱稱：WE分別與甲○對話之內容截
    圖、台中市政府警察局婦幼警察隊扣押物品清單、
　　扣押手機之照片、被告使用之IPHONE6行動電話內存甲○裸照
    及影片之電子檔案列印資料、真實姓名對照表在卷可佐（見
    他字第6668號卷第159至183頁、偵字第23556號卷第31頁、
    偵字第23428號卷第59頁、不公開卷）。被告之自白核與事
    實相符，自得採為認定被告犯罪之證據。綜上所述，本件事
    證明確，被告之犯行，堪以認定。
二、我國為保護兒童及少年身心健全發展，防制兒童及少年成為
    性交易或拍攝色情影像之對象，特別制定兒童及少年性剝削
    防制條例（前身為「兒童及少年性交易防制條例」），立法
    目的係為保護兒童及少年身心健全發展，免於渠等遭受任何
    形式之性剝削，針對其中第36條（原為兒童及少年性交易防
    制條例第27條）應自保護兒童及少年之角度加以解釋，並依
    犯罪手段不法內涵高低予以層級化區分而分設不同處罰效果
    ，故僅須使兒童或少年成為性交、猥褻物品之主角而為行為
    人實施性剝削行為之客體，即應構成本罪，至該兒童或少年
    究以何種方式完成「被拍攝、製造」該等物品，則非所問，
    且法條中「製造」既與「被拍攝」併列且未限定方式，遂不
    以他製為必要，更與是否大量製造無涉，只須所製物品係顯
    示兒童或少年本人為性交或猥褻行為之圖像等內容，即足當
    之，無論係被害人自行拍攝之創造行為或拷貝之重製行為，
    均屬該條所稱之「製造」（最高法院105 年度台上字第2025
    號判決採同一見解）。查本案雖由告訴人甲○自行拍攝猥褻
    電子訊號後傳送予被告瀏覽，惟此乃告訴人甲○依被告之引
    誘而自行拍攝裸體影像，足見告訴人甲○確係受被告以引誘
    方式不當影響而自行拍攝前開影像，依前開說明應成立兒童
    及少年性剝削防制條例第36條第2 項引誘使少年製造猥褻行
    為之電子訊號罪。是核被告所為，係犯兒童及少年性剝削防
    制條例第36條第2 項之引誘使少年製造猥褻行為之電子訊號
    罪。起訴書認被告係犯兒童及少年性剝削防制條例第36條第
    2 項之引誘使少年被拍攝猥褻行為之電子訊號罪，容有誤會
    ，惟適用法條條項相同，無礙被告防禦權行使，自毋庸變更
    起訴法條，附此敘明。被告上開前後引誘使告訴人甲○拍攝
    製造猥褻行為等影像之電子訊號行為，係基於單一犯意，於
    密接時間內，以相同方式為之，其行為獨立性薄弱難以強行
    割裂為數行為，應評價為一行為較為合理，故為接續犯，應
    以一罪論。
三、兒童及少年性剝削防制條例第36條第2 項之罪，係以被害人
    為少年所設之特別處罰規定，自無庸再依兒童及少年福利與
    權益保障法第112 條第1 項前段規定加重其刑，併此敘明。
四、犯罪之情狀顯可憫恕，認科以最低度刑仍嫌過重者，得酌量
    減輕其刑，刑法第59條規定甚明。而刑法第59條之酌量減輕
    其刑，必須犯罪另有特殊之原因與環境等等，在客觀上足以
    引起一般同情，認為即予宣告法定低度刑期，猶嫌過重者，
    始有其適用。查被告因年輕識淺、思慮未周以致誤罹刑章，
    又衡諸案發過程可知其係利用與告訴人甲○互動之際，順勢
    引誘告訴人甲○自拍猥褻之數位照片，是其犯罪情節，與基
    於滿足自己性欲等不良意圖而藉詐術、不正利益等方式所犯
    相同罪名之性削剝犯行，其犯罪惡性及所生危害顯然相對輕
    微，倘就被告之犯行宣告法定最低刑度有期徒刑3 年，客觀
    上足以引起社會一般人之同情，實有情輕法重之情形，爰依
    刑法第59條之規定酌減其刑。
五、原審予以被告論罪科刑，固非無見，惟除被告所犯為死刑
    、無期徒刑、最輕本刑為3年以上有期徒刑之罪或高等法院
    管轄第一審案件者外，於前條第1項程序進行中，被告先就
    被訴事實為有罪之陳述時，審判長得告知被告簡式審判程序
    之旨，並聽取當事人、代理人、辯護人及輔佐人之意見後，
    裁定進行簡式審判程序。法院為前項裁定後，認有不得或不
    宜者，應撤銷原裁定，依通常程序審判之。刑事訴訟法第27
    3條之1第1、2項，定有明文。本案被告所犯係兒童及少年性
    剝削防制條例第36條第2項之引誘使少年製造猥褻行為之電
    子訊號罪，其法定刑為「3年以上7年以下有期徒刑，得併科
    新臺幣3百萬元以下罰金」，非屬刑事訴訟法第273條之1第1
    項所定得進行簡式審判程序之情形，原審本應依通常程序審
    判，竟未察而逕適用簡式審判程序審判，其訴訟程序顯然重
    大違誤。檢察官上訴，指摘及此，為有理由，考量原審已為
    實體審判，無為維護被告審級利益而發回必要，故應由本院
    將原判決撤銷改判。
六、爰審酌被告除本案外，並無其他前案紀錄，有臺灣高等法院
    被告前案紀錄表1 份在卷可查，素行尚可；明知告訴人甲
    女斯時未滿16歲，思慮未臻成熟，欠缺完足之判斷性自主能
    力，竟未能克制己身慾望，而為前開犯行，對於告訴人甲○
    身心健康與人格發展均生不良影響，行為實屬不該；犯後坦
    承犯行，並告訴人甲○及甲○之母和解成立（見原審訴字第15
    00號卷第51頁），並依約給付；自陳學歷為國中畢業、工作
    為工廠作業員、經濟狀況勉持之智識程度、生活狀況等一切
    情狀，量處如主文第二項所示之刑，以資懲儆。
七、被告未曾因故意犯罪受有期徒刑以上刑之宣告，有上開前案
    紀錄表在卷可參，考量被告因一時失慮致罹刑典，犯後始終
    坦承犯行，且被告於原審準備程序時已與告訴人甲○、甲○之
    母當庭達成和解，並依約給付，有原審筆錄2 份在卷可查，
    足認被告犯後態度尚佳，具有悔意，本院衡酌上情，認被告
    經此偵審程序及科刑教訓後，當知所警惕，因認本件對被告
    所宣告之刑以暫不執行為適當，爰依刑法第74條第1 項第1
    款規定，併予宣告如主文第二項所示緩刑，以勵自新。另為
    使被告於緩刑期間內，能知所戒惕，並導正其行為，使被告
    記取本次教訓及督促建立正確法治觀念，以達預防再犯之目
    的，爰命被告應接受法治教育課程2 場次，並依刑法第93條
    第1 項第2 款之規定宣告在緩刑期內付保護管束，俾能由觀
    護人予以適當督促，並發揮附條件緩刑制度之立意及避免短
    期自由刑執行所肇致之弊端，以期符合本件緩刑目的。
八、沒收：扣案蘋果廠牌IPHONE 6及IPHONE XR行動電話各1 支
    ，為被告所有，供本案犯罪所用，為被告所供認（見原審訴
    更一卷第44頁），自應依刑法第38條第2項宣告沒收；至於
    上開行動電話內存甲○裸照及影片等電子訊號，本應依兒童
    及少年性剝削防制條例第36條第6項規定沒收，然已因上開
    行動電話之沒收而包含在內，自無庸重複沒收，附此敘明。
據上論結，應依刑事訴訟法第369條第1項前段、第364條、第299
條第1項前段，判決如主文。
本案經檢察官蔡岱霖提起公訴，檢察官侯詠琪提起上訴，檢察官
丙○○到庭執行職務。
中　　華　　民　　國　　110 　年　　8 　　月　　4 　　日
            刑事第五庭    審判長法　官  鄭  永  玉
　　　　　　　　　　　　        法　官  卓  進  仕
　　　　　　　　　　　　　      法　官  許  文  碩  
以上正本證明與原本無異。
如不服本判決應於收受送達後20日內向本院提出上訴書狀，其未
敘述上訴理由者，並得於提起上訴後20日內向本院補提理由書（
均須按他造當事人之人數附繕本）「切勿逕送上級法院」。

                                書記官  林  育  萱
　　　　　　　　　　　　　　　　
中　　華　　民　　國　　110 　年　　8 　　月　　4 　　日
附錄本案論罪科刑法條
兒童及少年性剝削防制條例第36條第2項
招募、引誘、容留、媒介、協助或以他法，使兒童或少年被拍攝
、製造性交或猥褻行為之圖畫、照片、影片、影帶、光碟、電子
訊號或其他物品，處 3 年以上 7 年以下有期徒刑，得併科新臺
幣 3 百萬元以下罰金。